臺灣高等法院高雄分院刑事判決　　　　99年度上易字第1162號
上　訴　人　臺灣高雄地方法院檢察署檢察官
被　　　告　蔡揚仁
選任辯護人　陳清朗　律師
上列上訴人因被告藏匿人犯案件，不服臺灣高雄地方法院99年度
審易字第3820號中華民國99年11月13日第一審判決（起訴案號：
臺灣高雄地方法院檢察署98年度偵字第34329 號），提起上訴，
本院判決如下：
    主  文
上訴駁回。
    事  實
一、蔡揚仁係高雄市政府警察局左營分局（下簡稱左營分局）啟
    文派出所巡佐，為依法令從事警察職務之公務員；施輝隆、
    彭志嘉係左營分局啟文派出所員警；鄭智中、張政宏係左營
    分局左營派出所員警。緣蔡揚仁、施隆輝、彭志嘉、鄭智中
    、張政宏於民國98年1 月22日上午某時，一同前往高雄市○
    ○區○○路與藍昌路口附近之林金水所經營之世茂行資源回
    收廠（下簡稱世茂行）附近分組埋伏，適歐玉賜撥打行動電
    話向蔡坤樹（另案起訴）購買第一級毒品海洛因，嗣蔡坤樹
    在高雄市○○區○○路黃昏市場旁加油站，以新臺幣（下同
    ）500 元之價格，販賣第一級毒品海洛因1 包給歐玉賜，交
    易完成後，蔡坤樹旋即離開現場，歐玉賜則在黃昏市場附近
    某處，當場為蔡揚仁等5 人所查獲。詎蔡揚仁竟基於使犯人
    隱避之犯意，假借執行追緝犯人職務之機會，於98年1 月22
    日上午10時57分許，在高雄市○○區○○路977 號之屈臣氏
    藥妝店旁，以公共電話00-0000000號撥打門號0000000000號
    與蔡坤樹取得聯絡，並告知蔡坤樹「…你別在哪，聽得懂嗎
    ？你別在那，快走，你走就對了，哭爸，別在公司，走…」
    等語，使原本要返回世茂行之蔡坤樹，未按原定計劃返回世
    茂行，嗣歐玉賜協同鄭智中、張政宏及另2 名支援員警，前
    往世茂行欲指認蔡坤樹，惟因蔡坤樹未返回世茂行而未能順
    利指認蔡坤樹，蔡揚仁即以此方法，使販賣毒品之犯人蔡坤
    樹隱避。
二、案經高雄市政府警察局左營分局移送臺灣高雄地方法院檢察
    署檢察官偵查起訴。
    理  由
甲、程序方面：
一、按被告以外之人於偵查中向檢察官所為陳述，除顯有不可信
    之情況者外，得為證據，同法第159 條之1 第2 項定有明文
    。偵查中對被告以外之人（包括證人、鑑定人、告訴人、被
    害人及共同被告等）所為之偵查筆錄，或被告以外之人向檢
    察官所提之書面陳述，性質上均屬傳聞證據。惟現階段刑事
    訴訟法規定檢察官代表國家偵查犯罪、實施公訴，依法其有
    訊問被告、證人及鑑定人之權，證人、鑑定人且須具結，而
    實務運作時，檢察官偵查中向被告以外之人所取得之陳述，
    原則上均能遵守法律規定，不致違法取供，其可信度極高，
    職是，被告以外之人前於偵查中已具結而為證述，除反對該
    項供述得具有證據能力之一方，已釋明「顯有不可信之情況
    」之理由外，不宜以該證人未能於審判中接受他造之反對詰
    問為由，即遽指該證人於偵查中之陳述不具證據能力。本件
    證人蔡坤樹、林金水、歐玉賜、鄭智中、張政宏、施隆輝、
    彭志嘉於檢察官偵查中所為之陳述，其等均未曾提及檢察官
    在偵查時有不法取供之情形，且被告亦未釋明上開供述有顯
    不可信之情況，依上說明，其等於偵查中之證言自均具有證
    據能力。
二、次按被告以外之人於審判外之陳述，雖不符刑事訴訟法第15
    9 條之1 至第159 條之4 之規定，而經當事人於審判程序同
    意作為證據，法院審酌該言詞陳述或書面陳述作成時之情況
    ，認為適當者，亦得為證據，刑事訴訟法第159 條之5 第1
    項定有明文。本件檢察官、被告於本院審判程序時，就本判
    決所引用其餘審判外之言詞或書面陳述，均明示同意有證據
    能力，本院審酌該具有傳聞證據性質之證據，其取得過程並
    無瑕疵，與待證事實具有關聯性，證明力非明顯過低，以之
    作為證據係屬適當，認俱得為證據。
三、又傳聞法則乃對於被告以外之人於審判外之言詞或書面陳述
    ，亦即針對被告以外之人於審判外以言詞或書面所為之供述
    證據所為之規範。卷附監視錄影畫面翻拍照片11張，乃以科
    學、機械之方式對於查獲當時之情形所為忠實且正確之紀錄
    ，性質上並非供述證據，故無傳聞法則之適用，於此又查無
    不得為證據之狀況，自均具有證據能力。
乙、實體方面：
一、上開事實，業據被告蔡揚仁於原審及本院時坦承不諱，核與
    證人蔡坤樹、林金水、歐玉賜、鄭智中、張政宏、施隆輝、
    彭志嘉於檢察官偵查證述之情節相符，並有公共電話查詢資
    料1 份、監視器畫面翻拍照片4 張及公共電話設置地點及電
    話編號照片4 張在卷足憑，且觀卷附之98年1 月22日上午10
    時57分公共電話00-0000000號與門號0000000000號之通訊監
    察譯文所示，被告與證人蔡坤樹之通話內容，係被告要證人
    蔡坤樹快走或別待在公司等情，參以被告於98年1 月22日上
    午10時57分之前，已先到世茂行當面要求證人林金水轉告證
    人蔡坤樹「閃一下」等情，可見被告之自白與事實相符。本
    件事證明確，被告身為公務員假借職務上之機會，使犯人隱
    匿犯行，應堪認定。
二、按刑法第164 條第1 項規定所稱之「使之隱避」，乃指藏匿
    以外使犯人隱蔽逃避之方法而言，並不以使之隱避於確定之
    一地點為必要，最高法院77年台非字第10號判決意旨可資參
    照，是如以舟車載之他去，亦屬之。又本條所指之犯人，係
    指觸犯刑罰法規而言，至於所犯之罪，已否發覺或追訴、判
    刑，均非所問。被告蔡揚仁為本案行為時，為高雄市政府警
    察局左營分局啟文派出所巡佐，負責刑事偵查業務，為依法
    令服務於國家所屬機關而具有法定職務權限之公務員，有追
    緝犯人之職務，竟利用執行追緝犯人職務之機會，撥打電話
    警告證人蔡坤樹不要返回世茂行，致證人歐玉賜協同證人鄭
    智中、張政宏等人，前往世茂行指認證人蔡坤樹未果，而使
    販賣毒品給證人歐玉賜之犯人即證人蔡坤樹隱避，核被告所
    為，係犯刑法第164 條第1 項之使犯人隱匿罪（原審贅引刑
    法第30條第1 項），又被告為公務員，假借職務上之機會犯
    上開罪名，應依刑法第134 條前段規定，加重其刑。至本院
    蒞庭檢察官認被告所為，尚應成立刑法第132 條第1 項之洩
    露國防以外應秘密之消息罪，且與上開罪間有法條競合之關
    係云云。然查證人歐玉賜係對證人證人即警員鄭智中、張政
    宏表示願指認販賣毒品之人，而斯時被告已先離去，並未在
    場等情，業據證人歐玉賜、鄭智中、張政宏於偵查中證述在
    卷（見偵查卷第37頁、第52頁至第53頁、第58頁至第59頁）
    。足見被告並不知悉證人歐玉賜欲指認販毒者之關於國防以
    外應秘密之消息一節。從而，檢察官認被告涉有洩露國防以
    外應秘密之消息罪嫌，尚有不足，惟此部分，檢察官認與上
    開經論罪科刑部分，具有法條競合之裁判上一罪關係，故不
    另為無罪諭知，併此敘明。
三、原判決以被告蔡揚仁罪證明確，因予適用刑法第134 條前段
    、第30條第1 項（贅引）、第164 條第1 項、第41條第1 項
    前段、第74條第1 項第1 款、同條第2 項第4 款、同條第2
    項第5 款、第93條第1 項第2 款，刑法施行法第1 條之1 之
    規定，並審酌被告與人犯之關係為線民關係，基於情誼關係
    而為本次圖使人犯隱避而打電話通知，嚴重干擾司法查緝人
    犯，影響社會大眾對司法之信賴感甚鉅，再參酌被告之素行
    、智識程度、犯罪目的、手段、犯罪情節之輕重並審酌其未
    牟取任何利益等一切情狀，量處有期徒刑6 月，並諭知如易
    科罰金之折算標準；末查被告未曾因故意犯罪受有期徒刑以
    上刑之宣告，此有臺灣高等法院被告前案紀錄表各1 份附卷
    可佐，其經此教訓，自當知所警惕而無虞再犯，本院綜核各
    情，認上開有期徒刑之宣告，已足策其自新，以暫不執行為
    適當，就被告宣告緩刑3 年，以啟自新，惟被告置司法機關
    偵查犯罪之公正性與正確性於不顧，守法觀念顯有不足，為
    使被告於緩刑期間內，仍深知戒惕，避免緩刑之宣告遭撤銷
    ，且導正其行為與法治之觀念，除併予宣告應於收受臺灣高
    雄地方法院檢察署檢察官執行通知書後一年之內，向公庫支
    付新臺幣30,000元，爰併宣告其於緩刑期間內，向指定之公
    益團體、地方自治團體或社區，提供40小時之義務勞務，並
    依刑法第93條第1 項第2 款之規定，應於緩刑期間付保護管
    束，期能使被告於義務勞務過程及保護管束期間，確切明瞭
    其行為所造成之損害，並培養正確法治觀念。其認事用法核
    無違誤，所處之刑亦屬允當。公訴人上訴意旨，以原審判處
    被告有期徒刑6 月，量刑過輕，且宣告緩刑3 年，亦有未恰
    ，指摘原判決不當云云。然查：檢察官於原審審理時，對被
    告科刑範圍表示意見時，就「法官請辯護人為被告辯護：被
    告為基層警務人員，因為工作績效問題，並保護工作上線民
    關係，才觸法，請庭上能判處二個月徒刑，併宣告緩刑。」
    乙節，亦陳述：「（就被告之科刑範圍有無意見？）被告如
    欲緩刑宣告，應附條件。」等語（見原審卷第30頁），可見
    原審判處被告有期徒刑6 月，且附條件宣告緩刑3 年，均符
    合檢察官之要求，且無不當。足見檢察官上訴，並無理由，
    應予駁回。
據上論斷，應依刑事訴訟法第368 條，判決如主文。
本案經檢察官劉宗慶到庭執行職務。
中    華    民    國   100    年    1     月    17    日
                刑事第二庭  審判長法  官  林正雄
                                  法  官  邱明弘
                                  法  官  黃壽燕
以上正本證明與原本無異。
不得上訴。
中    華    民    國   100    年    1     月    17    日
                                  書記官  戴志穎
附錄本判決論罪科刑法條：
中華民國刑法第134 條
（公務員犯罪加重處罰之規定）
公務員假借職務上之權力、機會或方法，以故意犯本章以外各罪
者，加重其刑至二分之一。但因公務員之身份已特別規定其刑者
，不在此限。
中華民國刑法第164 條
（藏匿人犯或使之隱避、頂替罪）
藏匿犯人或依法逮捕拘禁之脫逃人或使之隱避者，處2 年以下有
期徒刑、拘役或5 百元以下罰金。
意圖犯前項之罪而頂替者，亦同。